【裁判字號】    99,交聲,586
【裁判日期】    991130
【裁判案由】    違反道路交通管理處罰條例聲明異議
【裁判全文】
臺灣新竹地方法院交通事件裁定         99年度交聲字第586號
原處分機關  交通部公路總局新竹區監理所
異  議  人
即受處分人  吳智鴻
上列受處分人因違反道路交通管理處罰條例案件，對於交通部公
路總局新竹區監理所於民國99年10月22日所為之竹監營字第裁50
-GF0000000號違反交通事件裁決不服，聲明異議，本院裁定如下
：
    主    文
原處分撤銷。
吳智鴻不罰。
    理    由
一、按法院受理有關交通事件，準用刑事訴訟法之規定，道路交
    通管理處罰條例第89條前段定有明文。另參諸最高法院76年
    台上字第4986號判例要旨：「認定犯罪事實所憑之證據，雖
    不以直接證據為限，間接證據亦包括在內，然而無論直接證
    據或間接證據，其為訴訟上之證明，須於通常一般之人均不
    致有所懷疑，而得確信其為真實之程度者，始得據為有罪之
    認定，倘其證明尚未達到此一程度，而有合理之懷疑存在而
    無從使事實審法院得有罪之確信時，即應由法院為諭知被告
    無罪之判決」，是以法院審理違反道路交通管理處罰條例事
    件時，當踐行完畢調查證據之程序後，就認定行為人之違規
    事實，仍不能有任何之合理懷疑存在，如法院就原處分機關
    所認定之行為人違規之事實仍有合理之訴訟上懷疑，而無法
    百分之百確信行為人之違規事實時，應為行為人有利之認定
    。次按汽車駕駛人駕駛汽車肇事，無人受傷或死亡而未依規
    定處置者，處新臺幣（下同）1,000 元以上3,000 元以下罰
    鍰；逃逸者，並吊扣其駕駛執照1 個月至3 個月，道路交通
    管理處罰條例第62條第1 項定有明文。又按汽車駕駛人違規
    肇事受吊扣駕駛執照處分，應接受道路交通安全講習，同條
    例第24條第1 項第1 款亦有明文。再者，道路交通管理處罰
    條例第62條第1 項所規定之「逃逸」，其立法目的在於釐清
    責任，係指駕駛人肇事後冀圖卸免責任，未為採取任何救護
    或其他必要措施及未向警察機關報告，即為離去之情形之謂
    ，故苟肇事駕駛人依其具體事實可認並無脫卸責任之情形，
    縱有未依規定處理或其處理尚非得宜之狀況，仍與上開條文
    所定「逃逸」之情形不符，而不得以該條文處罰之，先予敘
    明。
二、原處分意旨略以：異議人即受處分人吳智鴻於民國99年7 月
    30日15時許駕駛車牌號碼999-GK號營業貨運曳引車，在臺中
    市○○路172 號對面，擦撞停放在路旁楊淑美所駕駛之車牌
    號碼X3-0966 號自用小客車，因有肇事無人受傷或死亡而逃
    逸之違規行為，為臺中市警察局第6 分局交通分隊員警掣開
    中市警交字第GF0000000 號違反道路交通管理事件通知單（
    下稱舉發通知單），逕行舉發異議人有違反道路交通管理處
    罰條例第62條第1 項規定。嗣異議人於應到案日期前向原處
    分機關提出陳述，經原處分機關函請原舉發機關調查結果，
    仍認異議人確有前開違規行為，原處分機關乃於99年10月22
    日依道路交通管理處罰條例第62條第1 項、第24條第1 項第
    1 款（裁決書漏載第24條第1 項第1 款）之規定，裁處異議
    人罰鍰3,000 元，並吊扣駕駛執照1 個月，施以道安講習等
    情。
三、聲明異議意旨略以：異議人於上開時、地確有駕駛車牌號碼
    999-GK號營業貨運曳引車之事實，伊至該地係為收取貨款，
    並在該地停留20分鐘左右，惟當時並不知有擦撞到他人車輛
    後視鏡，在事後經臺中市警察局第6 分局通知，亦和楊淑美
    達成和解，伊為職業駕駛，了解肇事逃逸之嚴重性，會因此
    影響伊之工作，並無肇事逃逸之理由，爰依法聲明異議等語
    。
四、經查：
    訊據異議人堅詞否認有何肇事逃逸之情，辯以：當天確有駕
    駛駕駛車牌號碼999-GK號營業貨運曳引車至該處停留約20分
    鐘，然因車身長約15公尺，若僅係車斗部分擦撞，因該處車
    流量大，噪音也很大，所以根本沒辦法聽到碰撞聲等語。
  (一)本件異議人吳智鴻於99年7 月30日15時許，駕駛車牌號碼99
    9-GK號營業貨運曳引車，在臺中市○○路172 號對面，擦撞
    停放於路旁楊淑美所駕駛之車牌號碼X3-0966 號自用小客車
    等情，為異議人所不爭執，並有道路交通事故現場圖、臺中
    市○○○道路交通事故初步分析研判表、臺中市○○○○○
    道路交通事故肇事逃逸追查表、臺中市○○○道路交通事故
    談話紀錄表及照片11張等件附卷可考（見本院卷第40頁至第
    52頁），應堪認為真。
  (二)異議人於本院調查時辯稱：我是拖車司機，當天我停在臺中
    市○○路與朝馬七街路口，是要去朝馬七街領貨款，我下車
    時，回頭有看到證人楊淑美在大約40公尺遠處喊，但因為車
    流量很大，且該處附近有施工，所以聽不清楚證人楊淑美在
    說什麼，因為旁邊就是停車格，我以為我擋到她的車子，所
    以我就又上車往前開約5 公尺，後來我就又下車去領貨款，
    因為曳引車的車身長約15公尺，引擎聲音又大，我也沒有聽
    到撞擊聲及玻璃碎裂聲等語（見本院卷第36頁至第37頁）；
    證人楊淑美於本院調查時結證稱：99年7 月30日我將車子停
    在臺中市○○路路邊停車格上，被異議人所駕駛之車輛擦撞
    到車子左邊的後照鏡，當時我開車門下來，異議人開到前面
    大約40公尺處停車，我就喊說你撞到我的車了，但當時車流
    量大，聲音很多，他可能沒聽到，他又看了我一眼後就上車
    ，我以為他要準備和我處理這件事，於是我就上車拿紙筆走
    到該車前、後去抄異議人的車牌，我在抄車牌時，沒看到異
    議人在車內，就到一旁的全家便利商店打電話報警，後來再
    出來時他車子就已經離開等語（見本院卷第35頁至第36頁）
    。則綜上所述以觀，99年7 月30日15時在臺中市○○路與朝
    富七街口車流量大、環境聲音大，證人楊淑美坐在車牌號碼
    X3-0966 號自用小客車內，雖感受到該車輛遭異議人所駕駛
    車牌號碼999-GK號營業貨運曳引車擦撞到左後照鏡聲音很大
    ，然因異議人駕駛長約15公尺的曳引車，佐以周遭環境聲音
    及異議人停車距離擦撞證人楊淑美上開車輛距離約40公尺之
    遠，異議人辯稱並未察覺已擦撞他人車輛乙節，尚非全然無
    據。且苟以異議人明知駕車肇事，而有欲逃離現場之舉，理
    應加速駛離現場，而非在該處停留約20分鐘後，再駕車離去
    ，是異議人所辯不知駕車肇事等語，應可採信。
五、綜上所述，本件異議人既不知駕駛汽車肇事，復查無積極證
    據足資證明異議人確有明知駕駛汽車肇事，無人受傷或死亡
    而未依規定處置、或逃逸等行為，揆諸上開法條規定及判例
    意旨，自應為有利於異議人之認定。從而，原處分機關就此
    部分逕依道路交通管理處罰條例第62條第1 項之規定裁處異
    議人罰鍰3,000 元，並吊扣駕駛執照1 個月、施以道安講習
    ，尚有未洽，應認為本件異議為有理由，爰撤銷原處分關於
    此部分之裁決，並另為異議人不罰之諭知。
六、依道路交通事件處理辦法第19條，裁定如主文。
中    華    民    國    99    年    11    月    30    日
                  交通法庭  法  官  朱美璘
以上正本證明與原本無異。
如不服本裁定，應於裁定送達後5日內向本院提出抗告狀。
中    華    民    國    99    年    11    月    30    日
                            書記官  楊嘉惠

司法院資訊處製作；財團法人民間司法改革基金會備份。
